【裁判字號】    94,訴,2067
【裁判日期】    950207
【裁判案由】    違反槍砲彈藥刀械管制條例
【裁判全文】
臺灣彰化地方法院刑事判決              94年度訴字第2067號
公  訴  人  臺灣彰化地方法院檢察署檢察官
被      告  甲○○
指定辯護人  本院公設辯護人  丙○○
上列被告因違反槍砲彈藥刀械管制條例案件，經檢察官提起公訴
（九十四年度偵字第七二七七號），本院判決如下：
    主  文
甲○○未經許可，持有子彈，處有期徒刑捌月，併科罰金新臺幣
陸萬元，罰金如易服勞役，以銀元佰元即新臺幣玖佰元折算壹
日。扣案具有殺傷力之制式口徑九ＭＭ子彈壹顆沒收之。
    犯罪事實
一、甲○○前曾於民國九十三年三月二十五日，因恐嚇案件，經
    臺灣桃園地方法院判處有期徒刑六月，緩刑三年確定，其明
    知於緩刑期內本應守法慎行，復明知具有殺傷力之制式子彈
    ，非經主管機關許可，不得持有，係屬管制物品，詎於九十
    四年三、四月間某日，僅因一時之好奇，竟基於持有子彈之
    犯意，在臺中市第一廣場某處，向不詳姓名、年籍、住居所
    年約三十多歲綽號「阿泉」之成年男子，以新臺幣（下同）
    六萬元之價格購買具有殺傷力之口徑九ＭＭ制式子彈二顆及
    不具殺傷力之仿ＧＬＯＣＫ廠二七型半自動手槍製造之手槍
    換裝土造金屬槍管而成之改造手槍一枝（槍枝管制編號：0
    000000000，另詳後述），自斯時起未經許可，而
    持有上揭殺傷力之制式子彈二顆，並將該所購得之不具殺傷
    力之改造手槍一枝及具殺傷力之制式子彈二顆放置在其彰化
    縣花壇鄉○○村○○街九十巷十七號住處內。嗣於九十四年
    九月八日凌晨零時四十分許，甲○○駕駛車牌號碼六二二七
    －ＨＹ號自用小客車搭載其友人乙○○，行經彰化縣彰化市
    ○○路一０九號前時，為炫耀而取出前述改造手槍把玩，惟
    槍枝不慎走火鏜炸，致在一旁之乙○○受有右胸壁穿透傷之
    傷害（過失傷害部分未據告訴）。甲○○隨即將乙○○送醫
    急救，並將前述鏜炸後槍身已散開之改造手槍及制式子彈一
    顆棄置在彰化縣彰化市○○街一五六巷十號前空地。嗣於九
    十四年九月八日上午六時許，在有偵查犯罪職權之機關或個
    人發覺其犯罪前，自動向彰化縣警察局彰化分局警員曾永宏
    自首其持有上開具殺傷力之制式子彈二顆之犯行，並主動接
    受裁判。隨即帶同警員前往彰化縣彰化市○○街一五六巷十
    號前空地，當場起獲不具殺傷力之改造手槍一枝及具殺傷力
    之口徑九ＭＭ制式子彈一顆與口徑九ＭＭ制式彈殼一顆。
二、案經彰化縣警察局彰化分局報請臺灣彰化地方法院檢察署檢
    察官偵查起訴。
    理  由
一、上揭持有具殺傷力之制式子彈二顆之犯罪事實，業據被告甲
    ○○於本院審理時坦承不諱，核與被害人乙○○於警訊時所
    指述之情節相符，並有診斷書、照片六幀（含指認開槍地點
    與取槍過程）附卷及具殺傷力之口徑九ＭＭ制式子彈一顆與
    口徑九ＭＭ制式彈殼一顆扣案足資佐證，足認被告之自白核
    與事實相符，堪予採信。又上開扣案之口徑九ＭＭ制式子彈
    一顆與口徑九ＭＭ制式彈殼一顆，經送鑑定其結果認：送鑑
    制式九零子彈一顆，認係口徑九ＭＭ制式子彈，認具殺傷力
    ；另送鑑彈殼一顆，認係已擊發之口徑九ＭＭ制式彈殼。此
    有內政部警政署刑事警察局九十四年十月二十四日刑鑑字第
    ０九四０一四三二六六號槍彈鑑定書一份在卷可憑。又經本
    院詢之被告亦坦承其係同時購入二顆口徑九ＭＭ制式子彈，
    今其中一顆雖經擊發，惟依上開槍彈鑑定書之鑑定結果及由
    被害人乙○○確實受有傷害等情觀之，足認該已擊發之口徑
    九ＭＭ制式子彈一顆，原本應係具有殺傷力無誤。另按刑法
    第六十二條所謂「發覺」，固非以有偵查犯罪職權之機關或
    人員確知其人犯罪無誤為必要，而於對其發生嫌疑時，即得
    謂為已發覺；但此項對犯人之嫌疑，仍須有確切之根據得為
    合理之可疑者，始足當之，若單純主觀上之懷疑，要不得謂
    已發生嫌疑（最高法院七十二年台上字第六四一號判例意旨
    參照）。本件有關被告涉犯未經許可持有子彈之犯行，係在
    有偵查犯罪職權之機關或個人發覺其犯罪前，自動向彰化縣
    警察局彰化分局警員曾永宏自首其持有上開具殺傷力之制式
    子彈二顆之犯行，並主動接受裁判，隨即帶同警員前往彰化
    縣彰化市○○街一五六巷十號前空地，當場起獲不具殺傷力
    之改造手槍一枝及具殺傷力之口徑九ＭＭ制式子彈一顆與口
    徑九ＭＭ制式彈殼一顆，此復經證人曾永宏於本院審理時到
    庭結證屬實，足認被告確係在警員未發現有確切之根據得為
    合理之懷疑前，即主動供述其未經許可持有具殺傷力之子彈
    之犯行，自係屬符合自首之要件無誤，本件事證明確，被告
    犯行洵堪認定。
二、核被告甲○○所為，係犯槍砲彈藥刀械管制條例第十二條第
    四項之未經許可持有子彈罪。末查被告就上開未經許可持有
    子彈之犯行，於警方尚未發覺前，即主動供出其持有前開制
    式子彈並表示願意接受裁判而自首之，業據證人即查獲警員
    曾永宏到庭證述明確，則被告對於犯罪事實之未發覺之罪自
    首而接受裁判，應依刑法第六十二條前段自首之規定減輕其
    刑（因本案被告已將其原持有之制式子彈棄置在彰化縣彰化
    市○○街一五六巷十號前空地，故該具殺傷力之制式子彈已
    非屬被告持有中，與槍砲彈藥刀械管制條例第十八條第一項
    前段要件不符，併此敘明）。爰審酌被告現仍在緩刑中不知
    警惕，被告犯罪之目的雖僅係一時好奇及好玩心態所致，惟
    其未經許可持有制式子彈，對社會治安足以造成重大影響，
    惡性非輕，所生之危害甚巨及被告犯罪後除即自首外，並坦
    承犯行態度尚屬良好等一切情狀，量處如主文所示之刑，並
    就併科罰金部分諭知易服勞役之折算標準，以示懲儆。
三、扣案具有殺傷力之制式口徑九ＭＭ子彈一顆，係屬違禁物，
    應依刑法第三十八條第一項第一款之規定宣告沒收。至另扣
    案之口徑九ＭＭ制式彈殼一顆，業已因鏜炸擊發僅剩彈殼，
    而失其子彈之結構及性能，已不具殺傷力，自非屬違禁物，
    故無庸為沒收之諭知，併此敘明。
四、公訴意旨另謂以：被告甲○○明知具有殺傷力之改造手槍，
    係槍砲彈藥刀械管制條例所列管之槍枝，未經許可不得持有
    ，竟於九十四年三、四月間，在臺中市第一廣場，向某真實
    姓名、年籍不詳、綽號「阿泉」之成年男子，以六萬元之價
    格購買可發射子彈、具有殺傷力之改造手槍一枝（槍枝管制
    編號0000000000號），而未經許可持有該槍枝，
    並將該槍枝放置在其彰化縣花壇鄉○○村○○街九十巷十七
    號住處。於九十四年九月八日凌晨零時四十分許，被告甲○
    ○駕駛車牌號碼六二二七－ＨＹ號自用小客車搭載友人乙○
    ○，行經彰化縣彰化市○○路一０九號前時，為炫耀而取出
    前述改造手槍把玩，惟槍枝不慎走火擊發，子彈擊中乙○○
    右前胸，致乙○○受有右胸壁穿透傷之傷害，因認被告甲○
    ○另涉犯有槍砲彈藥刀械管制條例第八條第四項之未經許可
    持有可發射子彈具有殺傷力之改造手槍罪嫌云云。按犯罪事
    實應依證據認定之，無證據不得認定犯罪事實；又不能證明
    被告犯罪者，應諭知無罪之判決，刑事訴訟法第一百五十四
    條第二項、第三百零一條第一項分別定有明文。又按事實之
    認定，應憑證據，如未能發現確實之證據，或證據不足以證
    明，自不能以推測或擬制之方法，以為裁判基礎；再犯罪事
    實所憑之證據，無論係直接證據或間接證據，其為訴訟上之
    證明，須於一般人均不致有所懷疑而得確信為真實之程度，
    始得據為有罪之認定，倘其證明尚未達此程度而尚有合理之
    懷疑存在時，本諸無罪推定原則，自應為被告無罪之諭知；
    又被告否認犯罪事實所持辯解縱使不能成立，除非有確實證
    據足以證明對於被告犯罪已有合理之懷疑外，不能遽為有罪
    之認定；刑事訴訟法規定被告有緘默權，被告基於不自證己
    罪原則，既無供述之義務，亦不負自證清白之責任，不能因
    被告未能提出證據資料證明其無罪，或對於被訴之犯罪事實
    不置可否，即認定其有罪，最高法院著有九十二年度台上字
    第二五七○號判決意旨可資參照。本件此部分公訴人認被告
    另涉犯有槍砲彈藥刀械管制條例第八條第四項之未經許可持
    有可發射子彈具有殺傷力之改造手槍罪，無非係以，此部分
    業經被告甲○○於警、偵訊中自白不諱，核與被害人乙○○
    指訴之情節相符，並有診斷書、照片等附卷及上述改造手槍
    一枝扣案可稽。雖該鑑定結果認扣案之改造手槍係由仿ＧＬ
    ＯＣＫ廠二七型半自動手槍製造之手槍換裝土造金屬槍管而
    成之改造手槍，惟滑套無法與槍身結合，且欠缺滑套蓋板，
    依現狀，無法供擊發子彈使用，認不具殺傷力等語，惟該槍
    枝經以矽膠鑄模法取得撞針特徵紋痕，再以比對顯微鏡比對
    法與送鑑彈殼比對，比對結果，其撞針孔特徵紋痕相吻合，
    故扣案彈殼應係自該槍枝所擊發，且造成被害人乙○○受有
    右胸壁穿透傷之傷害，足見該槍在槍身散開之前自具有殺傷
    力，為其論罪依據，然訊據被告則堅詞否認該枝改造手槍一
    枝（槍枝管制編號0000000000號）具有殺傷力，
    並辯稱：乙○○受傷係鏜炸所致，該枝改造手槍在鏜炸時整
    枝槍都散掉了等語。本院查：扣案之仿ＧＬＯＣＫ廠二七型
    半自動手槍製造之手槍換裝土造金屬槍管而成之改造手槍一
    枝（槍枝管制編號：0000000000號），在警員扣
    案時之現狀，依上開槍彈鑑定書之內容可知，該改造手槍滑
    套無法與槍身結合，且欠缺滑套蓋板，依現狀，無法供擊發
    子彈使用，認不具殺傷力，足認該改造手槍一枝在遭警員查
    扣時確已屬不具殺傷力無誤。至於被告購入持有時是否具有
    殺傷力，此由偵查卷第二十七頁圖五可知，本案另扣案之口
    徑九ＭＭ制式彈殼一顆確係卡在改造手槍槍機內並因而導致
    鏜炸（此由偵查卷第五十九頁卷附彈殼照片，可看出該制式
    彈殼中間部分有異常膨脹可知），從而本案之改造手槍不論
    是以「性能檢驗法（本案之槍彈鑑定書即以此法為鑑定）」
    甚或持以用「試射檢驗法」檢驗恐亦因槍枝本身之結構與材
    質，而無法實際擊發測試其發射動能，所以該枝改造手槍是
    否確達到如對統案實驗之測試，即發射動能可達二十焦耳／
    平方公分以上，而具殺傷力，仍非無疑。又該扣案改造手槍
    於第一次擊發後確實發生卡彈而鏜炸，是以扣案之改造手槍
    縱是裝填適當之子彈，應仍係無法為有效之擊發，綜上足認
    該把扣案之改造手槍應不具殺傷力無訛。此外，復查無其他
    積極證據足以認定被告另涉犯有槍砲彈藥刀械管制條例第八
    條第四項之未經許可持有可發射子彈具有殺傷力之改造手槍
    之犯行，原應就此部分為無罪之判決，惟公訴意旨認此部分
    與前開有罪部分，有一行為觸犯數罪名之想像競合犯關係為
    裁判上一罪，爰不另為無罪之諭知，附此敘明。
據上論斷，應依刑事訴訟法第二百九十九條第一項前段，槍砲彈
藥刀械管制條例第十二條第四項，刑法第十一條前段、第六十二
條前段、第四十二條第二項、第三十八條第一項第一款，罰金罰
鍰提高標準條例第二條，判決如主文。
本案經檢察官鮑慧忠到庭執行職務。
中    華    民    國    九十五    年    二    月  七  日
                  刑事第二庭    審判長  周淡怡
                                法  官  吳永梁
                                法  官  許旭聖
以上正本證明與原本無異。
如不服本判決，應於判決送達後十日內，向本院提出上訴狀（須
附繕本），上訴於臺灣高等法院臺中分院。
中    華    民    國    九十五    年    二    月  七  日
                                書記官  黃幼華
附錄論罪科刑法條：
槍砲彈藥刀械管制條例第十二條第四項
未經許可，持有、寄藏或意圖販賣而陳列子彈者，處五年以下有
期徒刑，併科新臺幣三百萬元以下罰金。


司法院資訊處製作；財團法人民間司法改革基金會備份。
